【裁判字號】    91,易,1119
【裁判日期】    920318
【裁判案由】    家暴傷害
【裁判全文】
臺灣屏東地方法院刑事判決                        九十一年度易字第一一一九號
    公  訴  人  臺灣屏東地方法院檢察署檢察官
    被      告  乙○○
                丙○○
右列被告因家暴傷害等案件，經檢察官提起公訴（九十一年度偵字第四二二六號），
本院判決如左：
    主  文
丙○○傷害人之身體，處有期徒刑捌月；又損壞他人房屋門楣、內牆表面塗漆、落地
鋁門三扇（含門櫺、紗網、玻璃、門框等部分）、拉門鋁框一座、鬧鐘一個，足以生
損害於他人，處拘役伍拾日，如易科罰金以佰元折算壹日。未扣案噴漆壹罐沒收。
乙○○傷害人之身體，免刑。
    事  實
一、丙○○為乙○○之姪，二人間有家庭暴力防治法第三條第四款規定之家庭成員關
    係，丙○○因屏東縣高樹鄉○○村○○路二號房屋為其祖父即乙○○之父親楊景
    盛死亡後尚未經分割之遺產，應為其父楊換廷與乙○○等繼承人所共有，卻由乙○○居住其內，素感不平，於民國九十一年四月二日下午三時許，前往該址向堂
    上先人牌位上香時，與乙○○發生口角，丙○○竟基於毀損他人之物之概括犯意
    ，至附近五金行購買白色噴漆一罐返回上址，在該屋門楣、落地鋁門三扇（含門
    櫺、玻璃、紗網、門框等部分）及房屋內牆等三處噴以「不要臉」字樣，足生損
    害於乙○○。嗣同日晚間八時十四分許，丙○○酒後又至上址，復因言語不合與
    乙○○發生衝突，乙○○不堪其擾而基於傷害之犯意，持柺杖毆打丙○○，丙○○亦基於傷害之犯意，持圓板凳及以拳頭毆打乙○○及其妻甲○○，並承前開毀
    損之概括犯意，損壞該屋後門拉門鋁框及乙○○之母楊賴阿雨生前遺留之鬧鐘一
    個，足生損害於乙○○，事後乙○○受有後枕部裂傷、牙齒四顆斷裂之傷害；甲○○受有頸部、頭部挫擦傷、雙上肢擦傷之傷害；丙○○受有左顳部擦傷二公分
    ×一‧五公分、左眉部瘀傷四公分×三公分、左前臂擦傷二公分×０‧一公分之
    傷害。
二、案經乙○○、甲○○及丙○○訴由屏東縣警察局里港分局報告臺灣屏東地方法院
    檢察署檢察官偵查起訴。
    理  由
一、前揭被告丙○○傷害被告乙○○及甲○○之犯罪事實，業據被告丙○○自承在卷
    ，並有乙○○、甲○○二人之驗傷診斷證明在卷可稽，被告丙○○於本院審理時
    ，固不否認在上址門楣、落地鋁門三扇（含門櫺、玻璃、紗網、門框等部分）、
    內牆上噴漆，與損壞鬧鐘一個、後門拉門鋁框一座，惟辯稱：是對方先打伊，伊
    才出手打人；伊噴的是祖產，鬧鐘是伊祖母留下的，都不是乙○○所有的云云置
    辯；訊據被告乙○○則矢口否認有前揭犯罪事實，辯稱：伊因中風，連站都站不
    穩，那有能力打人云云。惟查：
  (一)被告乙○○之犯罪事實，除據被告丙○○指述在卷，並有丙○○之驗傷診斷證明
    在卷可稽，被告乙○○雖因中風而行動不便，有殘障手冊一份附卷可參，然依被
    告丙○○所受傷害多集中於顳部、眉部等人體重要部位，稍有不慎，極易造成失
    明或死亡之結果，應非一般為誣陷他人而敢於自傷之處，尤以該左眉瘀傷達四公
    分×三公分之譜，亦與被告丙○○所稱遭枴杖等物攻擊所致情形相符，況依被告
    乙○○稍早遭被告丙○○闖入住處以噴漆塗鴉羞辱之情形觀之，其盛怒下奮力對
    被告丙○○一擊，亦堪想見，是此部分被告丙○○之指訴，應堪採信。
  (二)按繼承，因被繼承人死亡而開始；繼承人自繼承開始時起，除另有規定外，承受
    被繼承人財產上之一切權利、義務，民法第一一四七條、第一一四八條前段定有
    明文。右揭房屋為被告乙○○之父即被告丙○○之祖父楊景盛所建，並未辦理保
    存登記，楊景盛於六十年二月十四日死亡後，其繼承人等亦遲未完成遺產分割，
    此據被告乙○○、丙○○供述在卷，復經本院向屏東縣里港地政事務所查詢後，
    製作公務電話紀錄附卷，並調得除戶謄本二份存卷可稽，今被告乙○○及其弟即
    被告丙○○之父楊換廷等人既均為楊景盛之法定第一順位繼承人，上開房屋於楊
    景盛死亡而遺產未經分割前，自屬被告乙○○、楊換廷等繼承人公同共有之財產
    ，若有對該共有財產加損害者，參諸最高法院三十年上字第八號判例意旨，無論
    該財產為公同共有或分別共有，其共有人中之一人，均不得謂非犯罪之被害人，
    是被告丙○○於右揭時地毀損該房屋門楣、內牆表面塗漆、落地鋁門門櫺、玻璃
    、紗網、門框等成分之犯行，自無礙其對被告乙○○成立刑法毀損罪之構成要件
    。另被告丙○○就其前揭破壞鬧鐘之行為，固辯稱係破壞其祖母楊賴阿雨所有財
    產，而非被告乙○○之物云云，惟今案外人楊賴阿雨既已經死亡，其遺產復未經
    分割，此觀被告丙○○供述意旨自明，同理，其遺產亦為被告乙○○等繼承人所
    公同共有，被告丙○○此部分行為自亦無解於毀損罪構成要件之成立。又被告丙○○以噴漆在上開房屋門楣、落地鋁門（含門櫺、玻璃、紗網、門框等部分）及
    房屋內牆等三處噴以「不要臉」字樣，復將鬧鐘一個及後門拉門鋁框破壞之行為
    ，致使被告乙○○無法正常使用上開物品，已足生損害於被告乙○○，至為顯明
    。是本件被告犯罪事證已臻明確，應依法論科。
二、核被告丙○○所為，係犯刑法第二百七十七條第一項普通傷害罪及同法第三百五
    十四條之毀損罪。被告丙○○上開連續多次毀損犯行，時間緊接，手法相同，觸
    犯構成要件同一之罪名，顯係基於概括犯意反覆為之，為連續犯，應依刑法第五
    十六條規定以一罪論，並加重其刑。爰審酌被告丙○○之年齡、品行、智識程度
    、其因與被告乙○○間就祖產問題發生爭執，竟不循法律程序解決，而恃強對家
    族長輩迕逆施暴之犯罪動機、以噴漆於長輩住處噴寫侮辱字樣，旋又出手毆打肢
    障長者之犯罪手段，及其犯罪後全不知悔改之態度等一切情狀，量處如主文所示
    之刑，並就所受拘役刑，諭知易科罰金之折算標準，以資儆懲。又未扣案白色噴
    漆一罐為被告丙○○所有，並供上開犯罪所用，業據其自承在卷，應依刑法第三
    十八條第一項第二款規定，併為沒收之諭知。
三、核被告乙○○所為，係犯刑法第二百七十七條第一項之普通傷害罪。被告乙○○
    為二十七年九月二十四日出生之人，右揭犯罪時年已六十三歲，並因中度肢障而
    行動不便，有身心障礙手冊一份存卷可按，姑不論被告乙○○及丙○○間是非若
    何，以被告丙○○身為晚輩，對於心中不平之事不循法律途徑解決，竟以在年長
    肢障長輩居住之祖宅內外多處噴寫辱罵詞句等不堪之方式騷擾之，縱以一般心態
    健康旁觀者之情感反應，是若可忍，孰不可忍？況被告乙○○一介肢體不便、已
    待奉養之年長者，遭此晚輩不可理喻之對待，其內心羞憤自無以遏抑，基於人性
    最起碼之尊嚴，尤無以期待能泰然視之，惟其前揭勉力攻擊年值青壯而來意不善
    之被告丙○○之舉，無異摶命一擊，卻仍該當法定刑為三年以下有期徒刑、拘役
    或一千元以下罰金之傷害罪，爰以其上開犯罪情節輕微，犯罪情狀猶堪憫恕，縱
    依刑法第五十九條規定減輕其刑仍嫌過重，依刑法第六十一條第一款規定，諭知
    免刑之判決，以全情、法。
據上論斷，應依刑事訴訟法第二百九十九條第一項，刑法第二百七十七條第一項、第
三百五十四條、第五十六條、第四十一條第一項前段、第六十一條第一款、第三十八
條第一項第二款，罰金罰鍰提高標準條例第一條前段、第二條，判決如主文。
本案經檢察官潘國威到庭執行職務。
中      華      民      國    九十二    年      三      月    十  八    日
                                      臺灣屏東地方法院刑事第四庭
                                          法  官   陳松檀
右正本證明與原本無異。
如不服本判決應於收受本判決後送達後十日內向本院提出上訴書狀，其未敘述上訴理
由者，並得於提起上訴後十日內向本院補提理由書狀（均須按他造當事人之人數附繕
本 ）「切勿逕送上級法院」
                                          書記官   張福山
中      華      民      國    九十二    年      三      月    十  八    日
附錄本判決論罪之法條：
中華民國刑法第二百七十七條
傷害人之身體或健康者，處三年以下有期徒刑、拘役或一千元以下罰金。
犯前項之罪因而致人於死者，處無期徒刑或七年以上有期徒刑；致重傷者，處三年以
上十年以下有期徒刑。
中華民國刑法第三百五十四條
毀棄、損壞前二條以外之他人之物或致令不堪用，足以生損害於公眾或他人者，處二
年以下有期徒刑、拘役或五百元以下罰金。


司法院資訊處製作；財團法人民間司法改革基金會備份。
